【裁判字號】    98,上訴,970
【裁判日期】    980331
【裁判案由】    毒品危害防制條例
【裁判全文】
臺灣高等法院刑事判決                 98年度上訴字第970號
上  訴  人
即  被  告  甲○○
上列上訴人因違反毒品危害防制條例案件，不服臺灣板橋地方法
院中華民國97年11月28日97年度訴字第4237號第一審判決（起訴
案號：臺灣板橋地方法院檢察署97年度毒偵字第7253號），提起
上訴，本院判決如下：
    主  文
上訴駁回。
    理  由
一、按不服地方法院之第一審判決而上訴者，應向管轄第二審之
    高等法院為之。上訴書狀應敘述具體理由。上訴書狀未敘述
    上訴理由者，應於上訴期間屆滿後二十日內補提理由書於原
    審法院，逾期未補提者，原審法院應定期間先命補正。第二
    審法院認為上訴書狀未敘述理由或上訴有第362條前段之情
    形者，應以判決駁回之。但其情形可以補正而未經原審法院
    命其補正者，審判長應定期間先命補正。刑事訴訟法第361
    條、第367條，分別定有明文。所謂不服第一審判決之具體
    理由，必係依據卷內既有訴訟資料或提出新事證，指摘或表
    明第一審判決有何採證認事、用法或量刑等足以影響判決本
    旨之不當或違法，而構成應予撤銷之具體事由，始克當之，
    例如：依憑證據法則具體指出所採證據何以不具證據能力，
    或依憑卷證資料，明確指出所為證據證明力之判斷如何違背
    經驗、論理法則；倘僅泛言原判決認定事實錯誤、違背法令
    、量刑失之過重或輕縱，而未依上揭意旨指出具體事由，或
    形式上雖已指出具體事由，然該事由縱使屬實，亦不足以認
    為原判決有何不當或違法者，如對於不具有調查必要性之證
    據，法院未依聲請調查亦未說明理由，或援用證據不當，但
    除去該證據仍應為同一事實之認定，皆難謂係具體理由，俾
    與第二審上訴制度旨在請求第二審法院撤銷、變更第一審不
    當或違法之判決，以實現個案救濟之立法目的相契合，並節
    制濫行上訴，此有最高法院97年度臺上字第892號判決足資
    參照。是以上訴人之上訴書狀或補提之上訴理由書，雖有敘
    述上訴理由，惟並未具體敘述第一審判決有上述違法、不當
    情形，即與未敘述具體理由無異，其所為上訴，即不符合上
    訴之法定要件。
二、本件上訴人即被告甲○○不服原判決，提起上訴，上訴理由
    略以：被告方因強制戒治執行完畢返鄉，妻子告誡若再犯定
    會提出離婚，承辦之員警則告知，若有坦承犯案，會函送法
    辦，被告惟恐時間拖延會讓家人知悉，才坦承有施用毒品，
    被告自認返鄉後就沒再碰毒品，尿液檢驗定能證明被告清白
    。然尿液檢驗結果呈毒品陽性反應，被告不知所措、百口莫
    辯，出庭時忘了陳述：被告於案發前後日，因身染重感冒及
    胃潰瘍發作，均有服用成藥，而感冒藥與胃潰瘍兩種藥物混
    合服用，在人體產生之化學變化無法預知，可能因此致使尿
    液檢驗呈現毒品陽性反應。爰請求准予覆檢尿液云云。
三、經查：本件被告於毒品危害防制條例施行後，曾經接受觀察
    、勒戒及強制戒治處分，復於接受觀察、勒戒及強制戒治處
    分執行完畢後5年內，基於施用第一級毒品海洛因之犯意，
    於民國97年7月21日中午某時，在其臺北縣中和市○○路416
    巷2號住處，以將海洛因摻入香菸內點然後吸食之方式施用1
    次。嗣於隔日即7月21日10時15分許，在中和市○○路○段13
    1巷5弄20號1樓友人住處為警查獲。經警採集被告尿液送驗
    後，確呈鴉片類毒品陽性反應，有臺灣檢驗科技股份有限公
    司97年8月11日濫用藥物檢驗報告書附卷可稽（見偵查卷第7
    頁），該尿液檢驗係先以EIA酵素免疫分析法初步檢驗，再
    以氣相層析質譜儀法確認檢驗結果，因無具體事證足認檢驗
    過程有何瑕疵或顯不可採為證據之事實，應堪認其結果之正
    確性，是以被告有本件施用第一級毒品海洛因之犯行，堪認
    定為真實。原審因被告於準備程序對上開事實供承不諱，經
    合議庭裁定由受命法官獨任以簡式審判程序審理，以被告犯
    毒品危害防制條例第10條第1項之施用第一級毒品罪，兼衡
    被告前因違反毒品危害防制條例案件，經法院判處刑罰之前
    科紀錄，於刑之執行完畢5年內，故意再犯本件有期徒刑之
    罪，構成累犯之加重事由，並審酌被告無視於毒品對於自身
    健康之戕害及國家對於杜絕毒品犯罪之禁令，惟考量施用毒
    品者均具有相當程度之生理成癮性及心理依賴性，戒除不易
    ，況犯罪心態與一般刑事犯罪之本質不同，非難性較低，衡
    以被告前經施以強制戒治後迄至再犯本案期間，並無其他施
    用毒品犯行，暨犯罪後坦承犯行之態度等一切情狀，從輕量
    處被告有期徒刑7月。原判決認事用法尚無不當，量刑亦已
    參酌刑法第57條各款事由，堪屬妥適，於法尚無未合。
四、被告提起上訴，上訴理由雖陳述其係因擔心時間拖延會讓家
    人知悉，遂坦承施用毒品云云，惟難以據此推翻上開被告尿
    液檢驗結果確呈毒品陽性反應之事實，自非可作為指摘原判
    決有所違誤之正當事由。又被告陳述可能因身染重感冒及胃
    潰瘍發作而服用成藥，致使尿液檢驗結果出現毒品陽性反應
    乙節，縱認被告確有服用感冒及胃潰瘍等藥物，惟服用該類
    藥物是否會致生毒品陽性反應之結果，純為被告自行臆測之
    詞，其並未說明確切服用之藥物為何，俾供法院徵詢專業機
    關意見，顯與一般人積極請求調查對己有力證據之常情有違
    ，況被告若對此有疑，當可於知悉尿液檢驗報告結果後，於
    原審執為答辯，然被告於原審卻未作此答辯，甚而為如下陳
    述：承認有檢察官所起訴之事實，我當時在朋友家，我的朋
    友因毒品案件警察把我也捉去，我的朋友住在中和，我是在
    那邊被警查獲，被帶回去驗尿，我確實有用、我是因為胃潰
    瘍希望止痛才用毒品等語（見原審卷第28頁、第34頁）。至
    原審判決後，被告始執詞有服用感冒及胃潰瘍成藥提起本件
    上訴，顯係為脫免刑罰執行而於事後杜撰卸責之詞，不足採
    信，被告有本件施用毒品犯行，當可認定，其請求覆檢尿液
    乙節，亦無必要。綜上，本件被告雖執前詞置辯，然未具體
    指摘原判決關於認定事實及適用法律與刑罰之量定，有何違
    法或不當之處。依首揭說明，本件上訴不合上訴之法定要件
    ，應予駁回，並不經言詞辯論為之。
五、據上論斷，應依刑事訴訟法第367條前段、第372條，判決如
    主文。
中    華    民    國    98    年    3     月    31    日
                  刑事第十三庭  審判長法  官  曾德水
                                      法  官  林婷立
                                      法  官  陳恆寬
以上正本證明與原本無異。
如不服本判決，應於收受送達後10日內向本院提出上訴書狀，其
未敘述上訴之理由者並得於提起上訴後10日內向本院補提理由書
（均須按他造當事人之人數附繕本）「切勿逕送上級法院」。
                                      書記官  黃家麟
中    華    民    國    98    年    4     月    3     日
附錄：本案論罪科刑法條全文
毒品危害防制條例第10條第1項
施用第一級毒品者，處6月以上5年以下有期徒刑。


司法院資訊處製作；財團法人民間司法改革基金會備份。
